【裁判字號】    90,自,97
【裁判日期】    920730
【裁判案由】    詐欺
【裁判全文】
臺灣桃園地方法院刑事判決                              九十年度自字第九七號
    自  訴  人  乙○○
    被      告  丁○○
                甲○○○
                丙○○
右列被告因詐欺案件，經自訴人提起自訴，本院判決如左：
    主      文
本件自訴不受理。
    理      由
一、自訴意旨如附件自訴狀所載。
二、按同一案件經檢察官依第二百二十八條規定開始偵查者，不得再行自訴。但告訴
    乃論之罪，經犯罪之直接被害人提起自訴者，不在此限。次按不得提起自訴而提
    起者，應諭知不受理之判決，並得不經言詞辯論為之。又檢察官因告訴、告發、
    自首或其他情事知有犯罪嫌疑者，應即開始偵查，刑事訴訟法第三百二十三條第
    一項、第三百三十四條、第三百零七條、第二百二十八條第一項分別定有明文。
三、經查：自訴人前曾於民國（下同）八十九年間，基於其與百渝股份有限公司（下
    稱百渝公司）間轉包台灣電力股份有限公司（下稱台電公司）興達電廠工程合約
    之同一原因事實，分別以：被告丁○○、甲○○○共同經營百渝公司，於八十
    六年間承包台電公司興達施工處之興達複循環第一至五號機汽輪機房控制室大樓
    及柴油發電機房消防系統製造及安裝工程，並委由告訴人乙○○承包第一期一、
    二、三號機及第二期四、五號機消防系統火警移報總機電腦控制整合通過試運轉
    測試階段工程（下稱一、二期電腦整合試運轉工程）。林秋綜、謝家興係台電員
    工，僅有權監督或查核百渝公司之品管主任、品管工程師或監工，詎丁○○已陷
    於經濟困難，與林秋綜共同意圖為自己不法所有之犯意聯絡，由林秋綜於八十七
    年十月間違反上開承攬契約，逾越權限在台電興達廠施工處直接要求告訴人（即
    本自訴人，以下同）施作「一、二期消防工程低壓ＣＯ２槽主開關閥信號指示燈
    工程和消防水泵信號指示燈號工程」，並聲稱若不施作，一、二期工程便無法辦
    理竣工，告訴人乃與被告丁○○另行議價，詎告訴人依期於八十七年十二月底完
    工交付工作物後，被告丁○○竟未依約給付工程款。被告丁○○、甲○○○、
    丙○○（即百渝公司工地主任）基於犯意聯絡，三人分別於八十七年十一月間，
    以電話或在興達廠施工處多次要求告訴人完成一期電系統竣工圖，被告丁○○更
    佯稱會以工地會議授權之逕行點工方式使告訴人取得點工費之報酬，致告訴人陷
    於錯誤而於八十八年一月十三日將竣工圖交付予被告甲○○○及丁○○，詎被告
    丁○○於辦理一期工程竣工驗收後迄仍不給付任何報酬。被告丁○○、林秋綜
    、謝家興共同基於意圖為自己不法所有之犯意聯絡，明知告訴人所承攬之工作範
    圍並不包括提供屬於第三期之教育訓練工作及教材，林秋綜、謝家興竟違反上開
    承攬契約，於八十八年一月間在興達施工處要求告訴人負責教育訓練工作並提出
    相關資料，被告丁○○更於八十八年一月二十五日及八十八年二月二日分別以百
    渝八八字第二號函及第五號函，聲稱「工程已進入驗收階段，然有缺點仍待改善
    （且已影響本公司請款事宜），改善後待業主驗收完成方支付各款項，並要求告
    訴人速將未改善缺失、不足文件資料、教育訓練等驗收程序工作完成，否則視同
    放棄未領之工程款，本公司得逕行發包」等不實內容，告訴人乃與丁○○進行議
    價未果，惟恐工程款遭沒收，心生畏懼下，於八十八年二月三日左右，先將所著
    作之教育訓練資料交付予被告丁○○，詎被告丁○○事後非但未付清一、二期工
    程欠款，亦拒絕與告訴人商議教育訓練資料之費用，且將告訴人所著作之教育訓
    練資料交付台電公司重製，供講師羅煥波及呂庭茂授課使用。告訴人既依約完成
    上述工作，百渝公司之工地主任丙○○復於八十八年一月二十一日簽署工作完成
    承認書，而百渝公司亦自台電公司領取該期之工程款，被告丁○○仍拒不給付相
    關費用。因認被告丁○○、林秋綜、謝家興、丙○○、甲○○○等五人均涉犯刑
    法第三百三十九條第一項之詐欺取財罪嫌云云；被告丁○○、林秋綜、謝家興三
    人則另涉犯同法第三百四十六條第一項之恐嚇取財罪嫌云云，向臺灣高雄地方法
    院檢察署告訴，經該署檢察官以八十九年度偵字第三八八二號、第九五九九號、
    第一０二六五號、第二０一四二號案件偵查終結，認被告丁○○、丙○○、甲○○○、林秋綜、謝家興等人之罪嫌不足，而於九十年六月二十六日為不起訴處分
    在案，有上開不起訴處分書及刑案查註紀錄表各一份在卷足憑。
四、而本件自訴人乙○○自訴被告丁○○、甲○○○、丙○○詐騙其第一期電系統竣
    工圖之犯罪事實，核與自訴人於上開案件所告訴之內容相同，為事實上單一案件
    ，且自訴人自訴被告三人涉犯刑法第三百三十九條第一項之詐欺罪嫌，又屬非告
    訴乃論之罪，是自訴人就同一案件，於經檢察官依刑事訴訟法第二百二十八條開
    始偵查後，自不得再行提起自訴。從而，自訴人對同一案件，於檢察官終結偵查
    後之九十年七月十日再行向本院提出自訴，有其自訴狀及其上收狀戳附卷可按，
    於法自有未合，揆諸前開法條說明，爰不經言詞辯論，逕為不受理判決之諭知。
據上論結，應依刑事訴訟法第三百二十三條第一項、第三百三十四條、第三百四十三
條、第三百零七條，判決如主文。
中      華      民      國    九十二    年      七      月     三十     日
                                臺灣桃園地方法院刑事第五庭
                                    法  官    丁  俊  成
右正本證明與原本無異。
如不服本判決，應於判決送達後十日內向本院提出上訴狀( 應附繕本 )，上訴於臺灣
高等法院。
                                    書記官    簡  慧  瑛
中      華      民      國    九十二    年      八      月     十一     日


司法院資訊處製作；財團法人民間司法改革基金會備份。
